最高法院刑事判決　　　　　　　　　 111年度台上字第1372號
上　訴　人　曾鈺森


上列上訴人因妨害性自主等罪案件，不服臺灣高等法院臺中分院
中華民國110 年11月11日第二審判決（110 年度侵上訴字第85號
，起訴案號：臺灣彰化地方檢察署109 年度偵字第10631 號），
提起上訴，本院判決如下：
    主  文
上訴駁回。
    理  由
壹、關於妨害性自主及違反兒童及少年性剝削防制條例部分：
一、按刑事訴訟法第377 條規定，上訴於第三審法院，非以判決
    違背法令為理由，不得為之。是提起第三審上訴，應以原判
    決違背法令為理由，係屬法定要件。如果上訴理由書狀並未
    依據卷內訴訟資料，具體指摘原判決不適用何種法則或如何
    適用不當，或所指摘原判決違法情事，顯與法律規定得為第
    三審上訴理由之違法情形，不相適合時，均應認其上訴為不
    合法律上之程式，予以駁回。本件原判決認定上訴人甲○○
    有其犯罪事實欄（下稱事實）一之㈠至㈢所載之妨害性自主
    2 次及違反兒童及少年性剝削防制條例1 次犯行，因而⑴、
    撤銷第一審關於原判決附表（下稱附表）編號1 、2 部分之
    科刑判決，改判仍論上訴人犯對於14歲以上未滿16歲之女子
    為性交2 罪，各處有期徒刑10月；⑵、維持第一審關於附表
    編號3 論上訴人犯以違反本人意願之方法使少年被拍攝性交
    行為電子訊號罪，處有期徒刑7 年4 月，並諭知相關沒收之
    部分判決，駁回上訴人就此在第二審之上訴。並就上述⑴、
    ⑵部分定應執行有期徒刑8 年6 月。已詳細敘述所憑之證據
    及取捨、認定之理由。且就上訴人否認有違反兒童及少年性
    剝削防制條例犯行，辯稱其於拍攝與告訴人Ａ女（民國91年
    9 月出生，姓名、年籍詳卷）性交畫面時，當Ａ女以手撥開
    鏡頭時，其即停止拍攝，又其並無聽聞Ａ女出聲「不要拍」
    等語，其辯詞不可採之理由，予以指駁。所為論斷，俱有卷
    存證據資料可資覆按，從形式上觀察，並無採證認事違背經
    驗法則、論理法則，亦無量刑職權之行使有濫用，或其他違
    背法令之情形。
二、上訴意旨乃謂：㈠、關於附表編號1、2部分，其已坦承犯行
    ，深具悔意，並親自撰寫道歉信函予Ａ女，冀獲原諒，且有
    和解意願，堪稱犯後態度良好，原審未考量其與Ａ女相識並
    進而發生性行為，與一般男女朋友慣常交往方式無異，竟認
    同檢察官上訴第二審時所執第一審量刑過輕等理由，而撤銷
    第一審判決，改判處如前之重刑，有違比例原則、平等原則
    及罪刑相當原則。㈡、關於附表編號3 部分，依勘驗卷附之
    拍攝光碟筆錄之記載，雖有Ａ女以手掌阻擋鏡頭，或要求「
    不要拍」等情，惟不能排除係Ａ女欲迎還拒、害羞、矜持之
    故，且當時房內尚有電視背景音樂影響勘驗聲響，又其當時
    正享受性愛歡愉，亦不排除確實無法聽見Ａ女有言「不要拍
    」之聲，原審未予究明及對其有利之證據置而不論，仍認其
    犯上開違反兒童及少年性剝削防制條例之罪，難令甘服，有
    判決適用法則不當之違法等語。
三、惟查：刑罰之量定，係屬事實審法院得依職權自由裁量之事
    項，量刑判斷當否之準據，應就判決之整體觀察為綜合考量
    ，不可摭拾其中片段，遽予評斷，倘以被告之責任為基礎，
    說明審酌刑法第57條所列事項而為刑之量定，若未逾越法定
    刑度，亦未濫用其權限，即無違法。原判決就附表編號1 、
    2 部分，已於理由甲、肆、二、㈠及㈡中詳為敘明：上訴人
    對Ａ女2 次性交之際，Ａ女年約15歲左右，而上訴人則係已
    滿38、39歲之成年人，為Ａ女年紀之2 倍餘，適可為其父執
    輩，其亦知悉Ａ女年紀甚幼，身心理發展俱未臻健全，性心
    智之發展亦尚在萌芽階段，雙方僅透過網路交友軟體而認識
    ，即對Ａ女為性交行為，上訴人復有相當社會經驗及歷練，
    並非甫出社會、學校之年輕人，又直承先前已交往2 名小其
    4 至5 歲左右之女友，竟利用Ａ女年紀甚幼，涉世未深，即
    與其性交，此與情竇初開、兩小無猜、偷嚐禁果之少男及少
    女情狀明顯有別，其惡性、危害自屬較重，而刑法第227 條
    第3 項之法定刑度為7 年以下有期徒刑，第一審僅各量處上
    訴人有期徒刑5 月，顯然過輕，檢察官第二審上訴意旨以第
    一審就上開部分量刑過輕為由，指摘第一審此部分量刑為不
    當，為有理由，上訴人第二審上訴意旨請求從輕量刑，則屬
    無據，因而撤銷第一審關於此部分之判決，並以上訴人之責
    任為基礎，審酌前揭諸情，又以上訴人犯後雖坦承犯行，惟
    迄今未能徵得Ａ女及另1 名告訴人即Ａ女之父（姓名詳卷）
    之諒解，亦未賠償其等所受損害，暨上訴人自述為專科畢業
    之智識程度、在加工區擔任作業員，月薪新臺幣3 萬多元，
    未婚，無子、租屋與父母同住、須扶養無工作之父母、另有
    未同住之哥哥及姊姊各1 名之生活狀況，而為前述刑之量定
    。既未逾越法定刑度，亦未濫用其權限，係屬原審量刑職權
    之適法行使，不容任意指為違法。上訴意旨㈠及其餘㈡所指
    原審有判決適用法則不當等語，均係就原判決已說明之事項
    及屬原審採證認事、量刑職權之適法行使，持憑己見，而為
    爭執，與法律規定得為第三審上訴理由之違法情形，不相適
    合。其就此部分之上訴均不合法律上之程式，應予駁回。
貳、關於成年人故意對少年犯恐嚇危害安全及侵入住居部分：
    按刑事訴訟法第376 條第1 項各款所列之案件，經第二審判
    決者，除有同項但書之情形外，不得上訴於第三審法院，為
    該法條所明定。本件上訴人所犯附表編號4 、5 ，原審係維
    持第一審依兒童及少年福利與權益保障法第112 條第1 項前
    段、刑法第305 條論處，及依想像競合之例從一重論上訴人
    犯兒童及少年福利與權益保障法第112 條第1 項前段、刑法
    第306 條第1 項（另相競合犯刑法第306 條第1 項之罪）之
    罪刑，核屬刑事訴訟法第376 條第1 項第1 款之案件，既經
    第二審判決，又無同項但書規定之情形，自不得上訴於第三
    審法院。上訴人一併提起上訴，為法所不許，應併予駁回。
據上論結，應依刑事訴訟法第395 條前段，判決如主文。
中    華    民    國   111    年    4     月    7     日
                  刑事第四庭審判長法  官  林  立  華  
                                  法  官  林  瑞  斌  
                                  法  官  王  敏  慧  
                                  法  官  李  麗  珠  
                                  法  官  謝  靜  恒  
本件正本證明與原本無異
                                  書記官
中    華    民    國   111    年    4     月    11    日